【裁判字號】    99,交聲,203
【裁判日期】    990430
【裁判案由】    交管條例聲異
【裁判全文】
臺灣板橋地方法院交通事件裁定        99年度交聲字第203 號
原處分機關  交通部公路總局台北區監理所
異  議  人
即受處分人  甲○○
上列異議人因違反道路交通管理處罰條例案件，對於交通部公路
總局台北區監理所於中華民國99年1 月13日所為之裁決處分（案
號：北監營裁字第裁40-CO0000000號）不服，聲明異議，本院裁
定如下：
    主      文
原處分撤銷。
甲○○不罰。
    理      由
一、原處分意旨略以：異議人甲○○於民國98年12月13日中午12
    時33分許，駕駛車號８６９－Ｂ７號營業小客車，行經台北
    縣土城市○○路○段、學成路口時，因有「計程車駕駛人執
    業登記證，未依規定安置車內指定之插座」之違規，經警攔
    停舉發，填具台北縣政府警察局98年12月13日北縣警交大字
    第CO0000000 號舉發違反道路交通管理事件通知單，原處分
    機關於99年1 月13日依道路交通管理處罰條例第36條第5 項
    規定，裁處罰鍰新台幣一千五百元，異議人於同日聲明異議
    等情。
二、異議意旨則以：異議人確於上開時間，駕駛計程車行經前開
    路段，未將執業登記證掛在後座椅背，為警攔停舉發，但伊
    當時係因之前掛袋損壞，經向交通隊索取，因警員答稱掛袋
    缺貨，伊即將職業登記證黏貼在後座前方之置物箱上，並非
    故意違規，警員取締舉發有爭議，原處分應予撤銷等語。
三、法院之判斷：
（一）按計程車駕駛人，未向警察機關辦理執業登記，領取執業
      登記證，即行執業者，處新台幣一千五百元以上三千六百
      元以下罰鍰。計程車駕駛人，不依規定辦理執業登記，經
      依前項處罰仍不辦理者，吊銷其駕駛執照。計程車駕駛人
      ，不依規定期限，辦理執業登記事項之異動申報，或參加
      年度查驗者，處新台幣一千二百元罰鍰；逾期六個月以上
      仍不辦理者，廢止其執業登記。計程車駕駛人經依前項之
      規定廢止執業登記者，未滿一年不得再行辦理執業登記。
      第一項執業登記證，未依規定安置車內指定之插座或以他
      物遮蔽者，處新台幣一千五百元罰鍰，道路交通管理處罰
      條例第36條定有明文。次按違反行政法上義務之行為非出
      於故意或過失者，不予處罰，行政罰法第7 條第1 項亦有
      明文。
（二）查異議人於上開時間，駕駛營業小客車行經前開路段，因
      未將執業登記證掛在後座椅背，為警攔停舉發，但有將之
      黏貼在後座前方之置物箱上等情，業據證人即舉發警員乙
      ○○於本院審理時到庭證述明確，復有舉發照片附卷可稽
      ，應堪認定。
（三）又計程車應於儀錶板上右側與右前座椅背設置執業登記證
      插座，並於右前座椅背標示牌照號碼；未經核定之標識及
      裝置不得設置，道路交通安全規則第42條第2 項定有明文
      。其目的係為使搭乘計程車之乘客得以在該計程車上明顯
      處所得知計程車駕駛之合法營業許可，並以前開規定處以
      一千五百元之罰鍰督促計程車駕駛人統一設置，併保障乘
      客搭乘合法營業計程車之權益。
（四）而本案異議人主張當時掛袋損壞，經向交通隊索取未獲等
      情，亦據台北縣政府警察局99年3 月23日北縣警交字第
      0990040444號函覆屬實，顯見異議人並非故意違規；而異
      議人將營業登記證黏貼在後座前方之置物箱上，足使乘客
      得以閱覽該營業登記證，是尚難遽科以異議人故意或過失
      責任。
（五）綜上所述，異議人駕駛計程車，於前開時地，確有「計程
      車駕駛人執業登記證，未依規定安置車內指定之插座」之
      違規，然異議人並非故意不依規定放置，亦已放置在乘客
      得以閱覽處所，尚難課以異議人故意或過失責任，原處分
      機關據以裁罰，尚有未洽。異議人聲明異議為有理由，應
      將原處分撤銷，另諭知異議人不罰。
四、據上論斷，應依道路交通管理處罰條例第87條第2 項、道路
    交通案件處理辦法第20條，裁定如主文。
中    華    民    國    99    年    4     月    30    日
                  交通法庭  法  官  林鈺琅
上列正本證明與原本無異。
如不服本裁定，應於裁定送達後五日內，敘明抗告理由，向本院
提出抗告狀。
                            書記官  鍾惠萍
中    華    民    國    99    年    4     月    30    日

司法院資訊處製作；財團法人民間司法改革基金會備份。
